臺灣板橋地方法院刑事判決　　　　　　　96年度訴字第3552號
公　訴　人　臺灣板橋地方法院檢察署檢察官
被　　　告　甲○○
　　　　　　　　　　（
選任辯護人　葉春生律師
上列被告因違反毒品危害防制條例案件，經檢察官提起公訴（96
年度偵字第19117 號），本院判決如下：
    主  文
甲○○販賣第三級毒品，處有期徒刑伍年肆月；販賣毒品所得新
臺幣肆仟肆佰元沒收，如全部或一部不能沒收時，以其財產抵償
之。又販賣第三級毒品，處有期徒刑伍年肆月；販賣毒品所得新
臺幣貳仟柒佰伍拾元沒收，如全部或一部不能沒收時，以其財產
抵償之。又販賣第三級毒品，處有期徒刑伍年肆月；扣案如附表
所示之第三級毒品愷他命（含無法析離之外包裝袋參個）均沒收
之，販賣毒品所得新臺幣伍仟伍佰元沒收，如全部或一部不能沒
收時，以其財產抵償之。應執行有期徒刑捌年；扣案如附表所示
之第三級毒品愷他命（含無法析離之外包裝袋參個）均沒收之，
販賣毒品所得新臺幣壹萬貳仟陸佰伍拾元均沒收，如全部或一部
不能沒收時，以其財產抵償之。
    事  實
一、甲○○明知愷他命（Ketamine，俗稱Ｋ他命）為毒品危害防
    制條例所列之第三級毒品，不得非法販賣及持有，因需錢花
    用，兼以自己亦有施用愷他命，遂經常以每公克新臺幣（下
    同）五百元之價格，在臺北縣板橋市南雅夜市，向真實姓名
    年籍不詳綽號「小妹」之成年女子購入數量不詳之愷他命供
    己施用。而甲○○之友人乙○○知悉上情，乃於愷他命用罄
    後，先後三次臨時電知甲○○表示欲購買愷他命，甲○○竟
    分別基於販賣第三級毒品以營利之犯意，先後為下列犯行：
    (一)甲○○於九十六年七月下旬某日晚間八時許，在臺北縣中
    和市○○路二九四巷十九號乙○○（所涉販賣第三級毒品罪
    嫌，經檢察官另為不起訴處分）經營之「CAR 」汽車美容店
    ，以每公克五百五十元之價格，販賣愷他命八公克予乙○○
    施用，嗣於二、三天後在上址汽車美容店，向乙○○收取價
    金四千四百元以牟利；(二)甲○○復於同年八月五日晚間九時
    許，在上址汽車美容店，以每公克五百五十元之價格，販賣
    愷他命五公克予乙○○施用，並於同年八月七日或八日某時
    ，在上址汽車美容店，向乙○○收取價金二千七百五十元以
    牟利；(三)甲○○於同年八月十七日晚間七時三十分許，在臺
    北縣板橋市南雅夜市，以每公克五百元之價格，向綽號「小
    妹」之成年女子購入如附表編號一、二所示之愷他命共三包
    後，因其積欠乙○○五千五百元債務，而乙○○又向甲○○
    表示欲購買愷他命施用，甲○○乃於同日晚間九時許，在上
    址汽車美容店，以每公克五百五十元之價格，販賣如附表編
    號二所示之愷他命二包共十公克（起訴書誤載為十點四公克
    ）予乙○○施用，並以其積欠乙○○之五千五百元債務抵銷
    愷他命之價金。甲○○與乙○○交易完畢後，因行跡可疑，
    旋在上址汽車美容店，為警當場查獲，並在甲○○褲子右側
    口袋扣得如附表編號一所示之愷他命一包（含外包裝袋毛重
    三十點零八公克，驗餘毛重三十點零六一公克）、在甲○○
    攜帶之背包扣得愷他命一小包（含外包裝袋毛重零點六八公
    克、驗餘毛重零點六六八公克）、摻有愷他命之香煙一支、
    第二級毒品ＭＤＭＡ（俗稱搖頭丸）十二顆（甲○○涉犯持
    有第二級毒品部分，經本院另行審結）；另在乙○○褲子右
    側口袋查扣其向甲○○購得如附表編號二所示之上開愷他命
    二包（含外包裝袋毛重十點四零公克、驗餘毛重十點三八六
    公克）。
二、案經臺北縣政府警察局中和分局報告臺灣板橋地方法院檢察
    署檢察官偵查起訴。
    理  由
壹、有關證據能力部分：
一、被告甲○○於警詢、偵查、本院九十六年八月十八日聲請羈
    押案件訊問時之自白有證據能力：
  (一)按刑事訴訟法第一百五十六條第一項之規定，被告之自白非
    出於強暴、脅迫、利誘、詐欺、疲勞訊問、違法羈押或其他
    不正之方法，且與事實相符者，得為證據。
  (二)查被告甲○○於本院審理時雖辯稱：警察逮捕伊之方式不合
    法，警詢時伊說的話如果不是警察要的，警察就會中斷錄音
    ，伊於檢察官偵查及本院羈押訊問時都是照警詢筆錄講，以
    為這樣可以獲得交保云云，惟被告於本院準備程序時已供稱
    其於警詢及偵查中均未有遭強暴脅迫或其他不法取供之情形
    （見本院九十六年十月十五日準備程序筆錄第三頁），且其
    於本院審理時復未抗辯其警詢、偵查及本院羈押訊問時之自
    白非出於任意性（見本院九十六年十一月二十一日審判筆錄
    ），經本院當庭對證人即製作警詢筆錄之警員丙○○、丁○○詢問被告所辯上情，其等均證述因發現被告與證人乙○○
    行跡可疑，遂在上址汽車美容店外埋伏，待證人乙○○走出
    店外時，上前盤查，證人乙○○從口袋拿出愷他命，被告走
    過來時，其等請被告拿出身上之違禁物，被告亦從口袋拿出
    愷他命，就以現行犯逮捕被告；被告之警詢筆錄係全程連續
    錄音，並沒有對被告以非法方式取供等語明確（見本院上開
    審判筆錄第九頁以下），而被告之自白復與證人乙○○證述
    之情節相符，足徵警員係以現行犯逮捕被告，於法並無不合
    ，且被告上開自白均出於任意性，自有證據能力（最高法院
    九十三年度台上字第一一七○號判決意旨參照），是被告上
    揭所辯，要屬無憑。
二、證人乙○○於警詢及偵查中之證詞有證據能力：
  (一)按被告以外之人於審判外之言詞或書面陳述，除法律有規定
    者外，不得作為證據，刑事訴訟法第一百五十九條第一項定
    有明文。次按被告以外之人於偵查中向檢察官所為之陳述，
    除顯有不可信之情況者外，得為證據，刑事訴訟法第一百五
    十九條之一第二項定有明文。
  (二)查證人乙○○於警詢及檢察官偵查時之陳述，雖為審判外之
    陳述，惟證人乙○○於偵查中既係以證人身份具結陳述，且
    觀其筆錄製作之原因、過程等，並無顯不可信之情況，揆諸
    前揭法條規定，自得為證據。又證人乙○○業經本院以證人
    身分傳喚其到庭，依法具結陳述後，並予被告對質詰問之機
    會，且本院審理時，並再提示證人乙○○之警詢及偵查筆錄
    且告以要旨，由被告及辯護人依法辯論，有本院審判筆錄可
    考，是證人乙○○上開於警詢、偵查之陳述，既已賦予被告
    反對詰問權，並踐行合法調查程序，應有證據能力而得作為
    本院判決之基礎。
三、本案所引之下列鑑定報告有證據能力：
  (一)按刑事訴訟法第一百九十八條、第二百零八條規定，所謂鑑
    定乃指於刑事訴訟程序中為取得證據資料而由檢察官或法官
    指定具有特別知識經驗之鑑定人、學校、機關或團體，就特
    定之事物，以其專業知識加以分析、實驗而作判斷，以為偵
    查或審判之參考。從而，不論鑑定人或鑑定機關、學校、團
    體，由檢察官或法官視具體個案之需要而選任，其所為之鑑
    定即具有證據能力，此乃同法第一百五十九條第一項之「除
    法律有規定者外」之傳聞法則例外規定。
  (二)查本案卷附毒品鑑定報告，係由臺灣板橋地方法院檢察署檢
    察官指揮臺北縣政府警察局中和分局送請臺灣檢驗科技股份
    有限公司鑑定，依上開說明，具有證據能力。
四、扣案如附表所示之愷他命有證據能力：
  (一)按搜索，經受搜索人出於自願性同意者，得不使用搜索票，
    但執行人員應出示證件，並將其同意之意旨記載於筆錄，刑
    事訴訟法第一百三十一條之一規定甚明。
  (二)查本案警員執行搜索時，雖未向法院聲請搜索票，惟其執行
    係得被告甲○○及證人乙○○之同意後為之，並經執行員警
    記載事由於筆錄（見偵查卷第八、十六頁），此據證人即執
    行搜索警員丙○○、丁○○於本院審理時結證在卷（見本院
    九十六年十一月二十一日審判筆錄第九頁以下），復有上開
    警詢筆錄可參，是本案係得被告及證人之同意後搜索，依上
    開規定，本案搜索扣押所得之毒品，並非違法取得之證物，
    有證據能力。至被告雖辯稱：同意搜索切結書不是在現場簽
    的，而是在警局簽的，警員違法搜索，扣案物無證據能力云
    云，惟本案警員執行搜索，既合於上開法定程序，則被告究
    係於現場或警局簽署同意搜索切結書，均不影響本案搜索之
    合法性，是被告辯稱上情，尚不足採。
貳、實體部分：
一、犯罪事實之認定：
  (一)訊據被告於本院審理時固坦承其在臺北縣板橋市南雅夜市向
    綽號「小妹」之成年女子購得愷他命後，於上開時地交付愷
    他命予證人乙○○，其後於九十六年八月十七日晚間九時許
    ，在上址汽車美容店為警查獲，並扣得如事實欄所示之物等
    事實，惟矢口否認有販賣第三級毒品之犯行，辯稱：伊是以
    每公克五百五十元之價格向「小妹」購買愷他命，再交給乙○○，並沒有販賣愷他命給乙○○云云。
  (二)經查：
  1.上揭事實，業據被告於警詢、偵查及本院九十六年八月十八
    日聲請羈押案件訊問時均坦承不諱（見偵查卷第八頁以下、
    第六十頁以下，本院九十六年度聲羈字第八二二號卷第三頁
    以下），且被告於警詢及偵查時均明確供稱：伊係以每公克
    五百元之價格向「小妹」購買愷他命等語（見偵查卷第九頁
    、第六十一頁），並於本院聲請羈押案件訊問時供承：伊每
    公克約賺五十到一百元等語（見上開本院聲請羈押卷第四頁
    ）；而被告於警詢、偵查及本院聲請羈押案件訊問時自白其
    販賣愷他命予證人乙○○之時間、地點、價格及付款方式，
    復核與證人乙○○於警詢、偵查及本院審理時結證之情節完
    全相符（見偵查卷第十五頁以下、第五十七頁以下，本院上
    開審判筆錄）；關於被告及證人乙○○經警查獲及扣得如事
    實欄所示物品之過程，亦經證人即查獲警員丙○○、丁○○
    於本院審理時結證甚詳（見上開本院審判筆錄第九頁以下）
    。又警方在被告甲○○褲子右側口袋扣得如附表編號一所示
    之愷他命一包（含外包裝袋毛重三十點零八公克，驗餘毛重
    三十點零六一公克）及在證人乙○○褲子右側口袋扣得其向
    被告購得如附表編號二所示之上開愷他命二包（含外包裝袋
    毛重十點四零公克、驗餘毛重十點三八六公克），確實含有
    愷他命成分，亦有臺灣檢驗科技股份有限公司九十六年九月
    十七日CH/ 二○○七/ 九○一六號濫用藥物檢驗報告、同日
    CH/ 二○○七/ 九○一三八號濫用藥物檢驗報告各一紙在卷
    可憑（見偵查卷第六十七頁、第七十頁以下），並有如附表
    所示之愷他命扣案可資佐證。由上各情足徵，被告確實以每
    公克五百元之價格向綽號「小妹」之成年女子購入愷他命後
    ，再於上開時、地以每公克五百五十元之價格販賣予證人乙○○，藉以賺取差價，且被告第三次販賣愷他命予證人乙○○，係以其積欠證人乙○○之五千五百元債務抵銷愷他命之
    價金，顯見被告確有營利之意圖，甚為明確。從而，被告以
    上開情詞置辯，不足採信。
  2.綜上所述，本件事證明確，被告上揭販賣第三級毒品犯行，
    堪以認定，應依法論科。
二、論罪科刑之法律適用：
  (一)核被告三次販賣愷他命之所為，均係犯毒品危害防制條例第
    四條第三項之販賣第三級毒品罪。其販賣第三級毒品前後持
    有第三級毒品之低度行為，均為販賣第三級毒品之高度行為
    所吸收，均不另論罪。按九十五年七月一日起施行之修正刑
    法，基於一罪一罰，以實現刑罰公平原則之考量，將包含多
    數侵害法益行為，但科刑上僅論以一罪之連續犯及僅成立實
    質一罪之常業犯規定刪除。為避免流於嚴苛，原可單獨成罪
    之多數行為，苟依社會通念，認在刑罰上予以單純一罪評價
    ，始符合刑罰公平原則者，自應僅總括地論以一罪，然其範
    圍之認定，須與修法之意旨相契合。又集合犯係指犯罪構成
    要件之行為，依其本質、犯罪目的或社會常態觀之，常具有
    反覆、繼續為之之特性，此等反覆實行之行為，於自然意義
    上雖係數行為，但依社會通念，法律上應僅為一總括之評價
    ，法律乃將之規定為一獨立之犯罪類型，而為包括一罪。故
    犯罪是否包括一罪之集合犯，客觀上，應斟酌其法律規定文
    字之本來意涵、實現該犯罪目的之必要手段、社會生活經驗
    中該犯罪實行常態及社會通念等；主觀上，則視其是否出於
    行為人之一次決意，並秉持刑罰公平原則，加以判斷（最高
    法院九十六年度台上字第一一六八號判決意旨參照）。查本
    案被告兼以自己亦有施用愷他命，每次販賣愷命予證人乙○○，均因證人乙○○之愷他命用罄，乃臨時撥打被告之電話
    號碼約定購買愷他命，被告始萌販賣愷他命之犯意，則主觀
    上，並非出於被告之一次決意，依社會通念，亦難認以評價
    為一罪為適當，自不得認僅成立包括一罪之集合犯。是以被
    告所犯上開三罪間，犯意各別，行為互殊，應予分論併罰；
    至被告係因供己施用而先購入該愷他命，業據被告於本院準
    備程序時陳明在卷（見本院九十六年十月十五日準備程序筆
    錄第二頁），嗣後於接獲證人乙○○來電請求購買後，始另
    行起意，而將其所購入供己施用之愷他命轉售部分予乙○○
    ，俱如前述，是其先後購入該等愷他命，均非意圖販賣而販
    入，其販入時自不構成販賣第三級毒品罪，應予敘明
  (二)爰審酌被告為本案件販賣愷他命犯行，助長毒品氾濫，影響
    國民健康及社會治安甚鉅，惟念及被告年輕識淺、智慮未周
    ，前無刑事犯罪前科，有臺灣高等法院被告前案紀錄表一件
    在卷可稽，販賣愷他命之次數及數量不多，暨其犯罪之動機
    、目的、手段、犯後飾詞圖卸刑責之態度等一切情狀，分別
    量處如主文所示之刑，並定其應執行刑，以資懲儆。
  (三)按毒品危害防制條例第十八條第一項前段之規定，應予沒收
    銷燬之毒品，以經查獲之第一、二級毒品為限。又毒品依其
    成癮性、濫用性及對社會危害性，共分為四級，上開條例並
    就製造、運輸、販賣、意圖販賣而持有、以非法方法使人施
    用、引誘他人施用及轉讓不同等級之毒品等行為，分別定其
    處罰。至施用或持有第三、四級毒品，因其可罰性較低，故
    未設處罰之規定，僅就施用及持有第一、二級毒品科以刑罰
    。然鑑於第三、四級毒品均係管制藥品，特於同條例第十一
    條之一明定無正當理由，不得擅自持有；第十八條第一項後
    段復規定查獲之第三、四級毒品，無正當理由而擅自持有者
    ，沒入銷燬之。從而，依同條例第十八條第一項後段應沒入
    銷燬之毒品，專指查獲施用或持有之第三、四級毒品而言；
    倘係查獲製造、運輸、販賣、意圖販賣而持有、以非法方法
    使人施用、引誘他人施用或轉讓第三、四級毒品，既屬同條
    例相關法條明文規定處罰之犯罪行為，即非該條項應依行政
    程序沒入銷燬之範圍。又同條例第十九條第一項所定「供犯
    罪所用或因犯罪所得之物」，係指犯第四條至第九條、第十
    二條、第十三條或第十四條第一項、第二項之罪所用或所得
    之物，不包括毒品本身在內，是尚不得援用此項規定為第三
    、四級毒品之沒收依據。再同條例對於查獲之製造、運輸、
    販賣、意圖販賣而持有、以非法方法使人施用、引誘他人施
    用及轉讓第三、四級毒品之沒收，並無特別規定，如其行為
    已構成犯罪，則該毒品即屬不受法律保護之違禁物，應回歸
    刑法之適用，依刑法第三十八條第一項第一款之規定沒收之
    ，始為適法（最高法院九十六年度台上字第八九號、第八八
    四號判決意旨參照）。查本件警方於被告第三次販賣第三級
    毒品行為時所查扣如附表所示之第三級毒品愷他命，均屬違
    禁物，應依刑法第三十八條第一項第一款規定，於被告第三
    次販賣第三級毒品行為之主文項下宣告沒收之；盛裝上開愷
    他命之外包裝袋共三個，與毒品附合而難予析離，且如強予
    析離至完全無殘渣留存，將耗費相當之時間、人力與經費，
    於經濟上顯無實益，是依社會一般通念，堪認上開外包裝袋
    均與查獲之毒品結合為一體而無從強加析離，爰與上開扣案
    之毒品違禁物併予宣告沒收之。又被告販毒所得之財物第一
    次四千四百元、第二次二千七百五十元、第三次五千五百元
    ，共一萬二千六百五十元，依毒品危害防制條例第十九條第
    一項之規定，於各該犯行主文項下宣告沒收，如全部或一部
    不能沒收時，以其財產抵償之。至警員在被告攜帶之背包內
    所扣得之愷他命一小包（含外包裝袋毛重零點六八公克、驗
    餘毛重零點六六八公克）及摻有愷他命之香煙一支，乃被告
    供自己施用之毒品，業據被告於本院審理時供明在卷，與本
    案構成要件事實無關聯性；又扣案第二級毒品ＭＤＭＡ（俗
    稱搖頭丸）十二顆，因被告另涉犯持有第二級毒品部分，經
    本院另行審結，亦與本案構成要件事實無關聯性，爰均不為
    沒收之諭知。
據上論斷，應依刑事訴訟法第二百九十九條第一項前段，毒品危
害防制條例第四條第三項、第十九條第一項，刑法第十一條前段
、第三十八條第一項第一款、第五十一條第五款，判決如主文。
本案經檢察官林珮菁到庭執行職務。
中　　華　　民　　國　　96　　年　　12　　月　　10　　日
                　刑事第九庭  審判長法　官  樊季康
                                    法  官  劉元斐
                                    法  官  張筱琪
以上正本證明與原本無異
如不服本判決應於送達後10日內敘明上述理由向本院提出上訴狀
                                    書記官　廖舜宜
中　　華　　民　　國　　96　　年　　12　　月　　10　　日
附錄本案論罪科刑法條全文：
毒品危害防制條例第四條
製造、運輸、販賣第一級毒品者，處死刑或無期徒刑；處無期徒
刑者，得併科新臺幣一千萬元以下罰金。
製造、運輸、販賣第二級毒品者，處無期徒刑或七年以上有期徒
刑，得併科新臺幣七百萬元以下罰金。
製造、運輸、販賣第三級毒品者，處五年以上有期徒刑，得併科
新臺幣五百萬元以下罰金。
製造、運輸、販賣第四級毒品者，處三年以上十年以下有期徒刑
，得併科新臺幣三百萬元以下罰金。
製造、運輸、販賣專供製造或施用毒品之器具者，處一年以上七
年以下有期徒刑，得併科新臺幣一百萬元以下罰金。
前五項之未遂犯罰之。
附表：
一、愷他命一包（含外包裝袋毛重三十點零八公克，驗餘毛重三
    十點零六一公克）。
二、愷他命二包（含外包裝袋二個總毛重十點四零公克、驗餘總
    毛重十點三八六公克）。
